【裁判字號】    90,上訴,2752
【裁判日期】    901218
【裁判案由】    違反槍砲彈藥刀械管制條例
【裁判全文】
臺灣高等法院刑事判決                  九十年度上訴字第二七五二號
    上  訴  人
    即  被  告  丙○○
右上訴人，因違反槍砲彈藥刀械管制條例案件，不服臺灣板橋地方法院八十九年度訴
字第一二九九號，中華民國九十年七月十八日第一審判決（起訴案號：臺灣板橋地方
法院檢察署八十九年度偵字第三六六七號）提起上訴，本院判決如左：
    主      文
上訴駁回。
    事      實
一、丙○○明知具有殺傷力之槍枝，非經中央主管機關許可，不得持有，竟於不詳時
    間，在台灣地區某地，未經許可，於不詳時間取得可發射子彈具有殺傷力之仿Ｗ
    ＡＬＴＨＨＥＲ廠半自動手槍製造之金屬玩具手槍（槍枝管制編號000000
    0000）一支，並藏置於其位於台北縣板橋市○○街四十九巷一弄十五號四樓
    住處之房間床舖下，未經許可而持有前開手槍。嗣於民國八十九年二月十三日二
    十一時許，經警追查其另涉犯違反毒品危害防制條例罪嫌時，在上開處所當場查
    獲，並扣得前開手槍一枝。
二、案經台北縣警察局板橋分局報請台灣板橋地方法院檢察署檢察官偵查起訴。
    理      由
一、訊據被告丙○○固承認在其前開住處，為警查獲上開槍枝之事實，惟矢口否認有
    何違反槍砲彈藥刀械管制條例犯行，辯稱：「伊不知道會有槍在家裡，查獲當天
    有朋友（即甲○○）來找伊，伊想可能是他（指甲○○）放的，甲○○嗣後亦承
    認係其所放置」等語。
二、經查警方因獲民眾檢舉被告上開住處藏有毒品，而於八十九年二月十三日二十一
    時許至被告上開住處，適被告與高褚全正欲外出，而請被告與高褚全一同進入被
    告住處，而經警在屋內其中一個房間床舖下發現扣案手槍及另一支無殺傷力之玩
    具手槍等事實，業據證人即至現場查緝之警員丁○○於歷次偵審中及警員乙○○
    （原名連榮傑）於原審及本院審理時證述綦詳，並有查獲時之現場照片六幀、搜
    索票影本一紙附卷及槍枝二枝扣案可稽，應可認為實在。而上開扣案改造手槍經
    送內政部警政署刑事警察局鑑驗結果，認其中一支手槍（槍枝管制編號0000
    000000）係以仿ＷＡＬＴＨＨＥＲ廠半自動手槍製造之金屬玩具手槍（Ｆ
    Ｓ─九六０七型），係拆除槍管內阻鐵改造而成之改造手槍，機械性能良好，可
    擊發適用子彈，認具殺傷力，有該局八十九年二月十八日刑鑑字第一八三三一號
    鑑驗通知書一紙附卷足憑。
三、被告雖否認上開槍枝係其所持有置放在住處床舖下，供稱係甲○○所放；證人甲○○在本院調查時亦稱該二支槍枝係警員乙○○（原名連榮傑）交予伊，伊放置
    在被告住處。惟查被告於偵查中供稱：「查獲日下午二、三點至我處，他來談『
    安』之事．．．他至我處便坐在我房間床上，他要我至客廳幫他拿吸管，費時二
    、三分鐘，我們一起施用，至他要走，他在我住處約半小時」（參見偵字卷四五
    頁），在原審問其甲○○有無帶何東西時稱：「沒有，只有穿比較寬鬆的西裝」
    ，又稱：「當時甲○○在我住處約待了一個小時，當時我們在我房間施用安非他
    命」（參見原審卷(一)二三頁、卷(二)一００頁），在本院則先稱：「甲○○當天下
    一、二點來找我，他坐在地上警察拿出槍的位置，他本來問我要不要毒品，他堅
    持到我家，他坐差不多半小時，就走了」「穿寬鬆的西裝外套」（上訴卷二十、
    二十一頁）。繼稱甲○○是中午過後約三時許到伊住處（上訴卷四六頁）。證人
    高褚全在原審則稱當時甲○○穿夾克，有沒有帶東西看不出來，甲○○係下午四
、五點鐘到被告住處在房間聊天，伊則在客廳，甲○○待不到十分鐘就走了（參
    見原審卷(二)三十九、四○頁），而證人甲○○在本院證稱：當天下午一、二點時
    伊有到被告住處，伊當天穿休閒服，外面薄的外套，待約十多分鐘，高褚全跟伊
    在同一個房間裡（參見上訴卷三十九、四三頁），繼稱係下午二、三點鐘去被告
    住處（上訴卷一六七頁參見），而在洪嘉偉違反槍砲彈藥刀械管制條例案件，在
    原審訊問時，則供稱係下午五、六點去找被告（參見卷外證物『筆錄』），則被
    告前後所供已有不一，且與證人甲○○、高褚全分別所供亦有不符，況本院向台
    北看守所調閱收容人接見談話錄音帶，依其與其母對談，亦稱：「‧‧‧槍枝的
    ，那個人說東西是我交給他的‧‧‧其實不是啊！」於其母問其對方有來嗎？）
    時稱：「有來了」，亦否認持有槍枝情事。證人乙○○亦否認有交系爭二支槍枝
    與甲○○，且服飾店人來人往，乙○○豈有可能拿二支槍交予其去栽贓？證人甲○○謂乙○○在服飾店交二支槍與伊，顯違常情。同時依證人甲○○在本院稱當
    時在被告住處旁間內尚有高褚全在場，其豈敢將二支未包裝之手槍放在床下，而
    不怕被發覺，顯與情理有違。又證人甲○○於嗣後曾因竊盜等罪嫌，為乙○○查
    獲逮捕，為證人甲○○、乙○○在本院供述屬實，顯見證人甲○○挾怨報復無疑
    。再者扣案槍枝其中一支（編號：0000000000號），經送法務部調查
    局鑑定結果認「機械性能良好，其槍管與槍身原係依靠一支螺絲連絡固定，此螺
    絲又伸入整個槍管形成阻隔，可防阻彈頭射出，該槍送鑑時已經過改造將連結固
    定槍管與槍身的螺絲拆除，使槍管完全貫通，又為使槍身能夠確實固定，於槍管
    與槍身的結合面敷以膠劑將二者黏合」此有該局九十年十一月七日（九十）陸(三)
    字第九○○七四○七三號鑑定通知書及照片附卷可稽（上訴卷一五三頁至一五五
    頁），足見該槍枝並無槍管斷裂情形，被告及證人甲○○均稱有一支槍管斷裂已
    不能使用，亦無足取。從而證人甲○○在本院所供顯無可採。又被告於偵查中亦
    自承與甲○○並無仇怨，證人甲○○亦不否認與被告本人並無怨懟，衡情應無藏
    置手槍於被告家中之理。再者本件系爭槍枝係在被告住處平日生活起居之房間搜
    到，該房間非其他閒雜人得隨意進出，自無可能第三人在其家中藏放，則該二支
    槍枝係被告所持有藏放在其居住處床舖下，應無庸疑。又被告否認持有系爭槍枝
    ，致無法查悉何時開始持有，但其非法持有之事實，則屬真實。被告前揭所辯，
    純屬卸責之詞，不足採信，其罪證明確，犯行洵堪認定。
四、被告於前揭時、地持有槍枝管制編號：0000000000號改造槍枝，其所
    為係犯槍砲彈藥刀械管制條例第十一條第四項之未經許可，持有可發射子彈具有
    殺傷力之槍枝罪，原審因依上開法條及刑法第十一條前段、第四十二條第二項、
    第三十八條第一項第一款，罰金罰鍰提高標準條例第二條，現行法規─所定貨幣
    單位折算新台幣條例第二條之規定，並斟酌被告犯罪之動機、目的、手段、智識
    程度、所生危害及犯罪後之態度等一切情狀，量處有期徒刑一年二月，併科罰金
    新台幣三萬元，罰金如易服勞役，以新台幣九百元即銀元三百元折算一日，並以
    扣案之仿ＷＡＬＴＨＥＲ廠半自動手槍製造之改造玩具手槍一支（槍枝管制編號
    ：0000000000號）為違禁物，予以宣告沒收。復以犯槍砲彈藥刀械管
    制條例第七條、第八條、第十條、第十一條、第十二條第一項至第三項、第十三
    條第一項至第三項，經判處有期徒刑者，應於刑之執行完畢或赦免後，令入勞動
    場所，強制工作，其期間為三年，同條例第十九條第一項固有明文規定（現已廢
    止該法條）。惟保安處分係對受處分人將來之危險性所為拘束其身體、自由等之
    處置，以達教化與治療之目的，為刑罰之補充制度。本諸法治國家保障人權之原
    理及刑法之保護作用，其法律規定之內容，應受比例原則之規範，使保安處分之
    宣告，與行為人所為行為之嚴重性，行為人所表現之危險性，及對於行為人未來
    行為之期待性相當。因而對槍砲彈藥刀械管制條例第十九條第一項所定，不問對
    行為人有無預防矯治其社會危險性之必要，一律宣付強制工作三年，致限制其中
    不具社會危險性之受處分人之身體、自由部分，其所採措施與所欲達成預防矯治
    之目的及所需程度，不合憲法第二十三條所定之比例原則，不予適用（即違反憲
    法規定）。但同條例第十九條第一項所列舉之罪，若依個案情節審查符合比例原
    則部分，仍應適用該條例之規定宣告保安處分，業經司法院大法官會議於八十七
    年十二月十八日作成釋字第四七一號解釋有案。衡諸本件被告雖未經許可持有殺
    傷力之改造玩具手槍，惟其前無犯罪科刑之紀錄，有臺灣高等法院被告全國前案
    紀錄表在卷可憑，復未持前揭手槍實施犯行，本案係其第一次違反槍砲彈藥刀械
    管制條例，是以難認被告有此犯罪之習慣，本院斟酌被告行為之嚴重性及所表現
    之危險性，認尚無對被告施予保安處分加以矯治之必要性，故未併予諭知強制工
    作之保安處分，認事用法並無違誤，量刑亦屬適當，被告上訴否認犯罪，為無理
    由，應予駁回。
據上論斷，應依刑事訴訟法第三百六十八條，判決如主文。
本案經檢察官蔡瑞宗到庭執行職務。
中    華    民    國    九  十    年    十    二    月     十    八     日
                              臺灣高等法院刑事第十七庭
                                  審判長法  官  陳  正  雄
                                        法  官  許  錦  印
                                        法  官  許  宗  和
右正本證明與原本無異。
如不服本判決應於收受送達後十日內向本院提出上訴書狀，其未敘述上訴之理由者並
得於提起上訴後十日內向本院補提理由書（均須按他造當事人之人數附繕本）。
                                        書記官  吳  鎮  鑫
中    華    民    國    九  十    年    十    二    月     二    十     日
附錄：本案論罪科刑法條全文
槍砲彈藥刀械管制條例第十一條
未經許可，製造、販賣或運輸第四條第一項第一款所稱其他可發射金屬或子彈具有殺
傷力之各式槍砲者，處五年以上有期徒刑，併科新臺幣一千萬元以下罰金。
未經許可，轉讓、出租或出借前項所列槍砲者，處三年以上十年以下有期徒刑，併科
新臺幣七百萬元以下罰金。
意圖供自己或他人犯罪之用，而犯前二項之罪者，處無期徒刑或七年以上有期徒刑，
併科新臺幣一千萬元以下罰金。
未經許可，持有、寄藏或意圖販賣而陳列第一項所列槍砲者，處一年以上七年以下有
期徒，併科新臺幣七百萬元以下罰金。
第一項至第三項之未遂犯罰之。


司法院資訊處製作；財團法人民間司法改革基金會備份。
